【裁判字號】    99,聲再,2
【裁判日期】    990222
【裁判案由】    殺人
【裁判全文】
臺灣高等法院花蓮分院刑事裁定           99年度聲再字第2號
再審聲請人
即受判決人  甲○○
上列聲請人因殺人案件，對於中華民國96年7月10日臺灣高等法
院花蓮分院96年度上訴字第132號確定判決，聲請再審，本院裁
定如下：
    主  文
再審之聲請駁回。
    理  由
一、按刑事訴訟法第420條第1項第6款所謂發見確實之新證據，
    係指該證據於事實審法院判決前已經存在，為法院、當事人
    所不知，不及調查斟酌，至其後始行發見，且就證據本身形
    式上觀察，固不以絕對不須經過調查程序為條件，但必須顯
    然可認為足以動搖原有罪確定判決，而為受判決人無罪、免
    訴、免刑或輕於原判決所認罪名之判決者為限。受理聲請再
    審之最後事實審法院，應就聲請再審理由之所謂「新證據」
    ，是否具備事實審判決前已經存在，為法院、當事人所不知
    ，事後方行發見之「嶄新性」，及顯然可認足以動搖原有罪
    確定判決，應為無罪、免訴、免刑或輕於原判決罪名之「顯
    然性」二要件，加以審查。復按再審中所提之人證，係以證
    人之證言為證據資料，故以證人為證據方法，以其陳述為證
    明之作用者，除非其於另一訴訟中已為證言之陳述，否則，
    不能以其事後所製作記載見聞事實之文書，謂其係根據該人
    證成立於事實審法院判決之前，而認該「文書」為新證據（
    最高法院75年度台上字第7151號判例參照）。
二、本件聲請人以被訴駕車撞死莊博宇一案，承辦員警原均未知
    悉係聲請人所為，而是聲請人透過楊士弘與花蓮分局偵查隊
    隊長郭汝俊連繫，自首坦承係其所為，警方始知悉，且提出
    楊士弘經公證人何叔孋認證之公證書一紙為證。另又依據地
    院卷第132頁及第133頁、第139頁及第140頁之現場履勘照片
    資料，及鑑定人胡武雄、證人張伯安之證言，可證聲請人並
    非出於「故意」而撞死莊博宇。是以本案具有刑事訴訟法第
    420條第1項第6款之新證據，而聲請再審。
三、經查：聲請人提出郭汝俊之證詞，係被告以外之人於審判外
    所為之言詞或書面陳述，性質上屬於傳聞證據，其真實性如
    何，尚需經過調查始足認定，已難謂「確實」有利於聲請人
    ；且所附郭汝俊經公證之聲明書一紙，亦係事實審法院判決
    後所製作記載見聞事實之文書雖係於判決後方行製作，但證
    人已於判決前存在，並非成立於事實審法院判決之前，與刑
    事訴訟法第420條第1項第6款所謂之新證據不符。況且傳聞
    證據具有虛偽危險性，亦不符合顯然可認足以動搖原有罪確
    定判決，應為無罪、免訴、免刑或輕於原判決罪名之「顯然
    性」之要件。再者，原確定判決參酌鑑定人胡武雄於第一審
    法院審理時證稱「伊可以確定死者是遭車子撞擊，但是由正
    面、側面或背面撞擊，伊則無法判斷，而死者除了左小腿正
    面有擦傷、骨折外，側面及背面都沒有傷痕；...因伊認本
    件與一般車禍過失傷害之情形不同，尚須經其他刑事程序做
    確認，才在死因上寫『不詳』」之證詞，認定本件異於一般
    過失傷害或過失致死之案件；復參證人張伯安於原審證稱「
    案發時伊在黃金水後方伊看到莊博宇被撞到飛起來，被告車
    子撞到死者後有停一下，但伊等要追上去時，被告又把車開
    走...，伊雖無法判斷被告車速多快，但莊博宇被撞擊後發
    起來高度約一層樓高，」之證詞，核以證人黃金水之證詞、
    第一審法院勘驗現場筆錄及模擬照片，綜合相關事證，始認
    定聲請人具備本件犯罪的「故意」，並已敘明理由。聲請人
    就上述證據，或指摘原確定判決邏輯論理失當，或係就原確
    定判決證據取捨及心證形成之職權行使，反覆爭執，並未提
    出確實之新證據。揆之上開說明，核與刑事訴訟法第420條
    第1項第6款規定聲請再審之要件並不相符，所為聲請為無理
    由，應予駁回。
四、爰依同法第434條第1項，裁定如主文。
中    華    民    國    99    年    2    月    22    日
                  刑事庭審判長法  官  謝志揚
                              法  官  劉雪惠
                              法  官  賴淳良
以上正本證明與原本無異。
如不服本裁定，應於裁定送達後5日內向本院提出抗告狀。抗告
書狀，並應敘述抗告之理由。
中    華    民    國    99    年    2     月    22    日
                              書記官  吳璧娟

司法院資訊處製作；財團法人民間司法改革基金會備份。
